【裁判字號】    98,簡上,44
【裁判日期】    980902
【裁判案由】    詐欺
【裁判全文】
臺灣苗栗地方法院刑事判決              98年度簡上字第44號
上  訴  人  臺灣苗栗地方法院檢察署檢察官
被      告  甲○○
上列被告因詐欺案件，上訴人不服本院苗栗簡易庭98年度苗簡字
第320 號中華民國98年4 月28日第1 審刑事簡易判決（聲請案號
：98年度偵字第1554號）提起上訴，及檢察官移送併案審理（98
年度偵字第2233號），本院合議庭為第2 審判決如下：
    主  文
原判決撤銷。
甲○○幫助犯詐欺取財罪，處有期徒刑肆月，如易科罰金，以新
臺幣壹仟元折算壹日。
    事  實
一、甲○○明知將金融機構帳戶交予不明人士使用，可能幫助詐
    欺集團向他人詐財，竟無違其本意，基於幫助他人詐欺之犯
    意，於民國97年7 月29日至同年11月2 日間某日，在不詳地
    點，將其所申設之臺灣郵政股份有限公司苗栗北苗郵局（下
    稱北苗郵局）帳號00000000000000號帳戶，及渣打國際商業
    銀行北苗分行（下稱渣打銀行北苗分行）帳號000000000000
    號帳戶之提款卡及密碼等物，交予真實姓名、年籍均不詳之
    成年人使用。而不詳之詐騙集團成員取得甲○○上開北苗郵
    局帳戶、渣打銀行北苗分行帳戶之提款卡及提款密碼後，即
    基於詐欺犯意，向乙○○謊稱：之前轉帳錯誤，轉到分期付
    款，要轉到正常帳號等語，向丙○○騙稱：以前購物銀行作
    業疏失轉成分期付款，要把分期付款作業取消等語，致使乙○○、丙○○陷於錯誤信以為真，乙○○匯款新臺幣（下同
    ）28011 元至甲○○上開北苗郵局帳戶內，丙○○匯款4000
    0 元至甲○○上開渣打銀行北苗分行帳戶內。迨前述款項匯
    入後，旋由該些不詳人士提領一空，而使甲○○以此種方式
    幫助不詳人士詐騙。嗣經乙○○、丙○○報警循線查獲。
二、案經乙○○訴由苗栗縣警察局苗栗分局報請臺灣苗栗地方法
    院檢察署檢察官偵查後聲請簡易判決處刑及移送併辦。
    理  由
一、證據能力部分：
  (一)按被告以外之人於審判外之陳述，雖不符刑事訴訟法第159
    條之1 至之4 等4 條之規定，而經當事人於審判程序同意作
    為證據，法院審酌該言詞陳述或書面陳述作成時之情況，認
    為適當者，亦得為證據；當事人、代理人或辯護人於法院調
    查證據時，知有刑事訴訟法第159 條第1 項不得為證據之情
    形，而未於言詞辯論終結前聲明異議者，視為有前項之同意
    ，同法第159 條之5 定有明文。本案所引用之供述證據，其
    性質屬證人於審判外的陳述，而為傳聞證據，且查無符合刑
    事訴訟法第159 條之1 至之4 等前4 條之情形者，原雖無證
    據能力，然上開供述證據內容，業經本院審理時予以提示並
    告以要旨，且經檢察官及被告表示意見。當事人已知上述供
    述證據乃傳聞證據，且均未於言詞辯論終結前，對該內容異
    議，依上開規定，已擬制同意其有證據能力，本院審酌上開
    供述證據作成時，並無人情施壓或干擾，亦無不當取供之情
    形，認為以之作為本案之證據亦屬適當，而有證據能力。
  (二)除法律另有規定外，實施刑事訴訟程序之公務員因違背法定
    程序取得之證據，其有無證據能力之認定，應審酌人權保障
    及公共利益之均衡維護，刑事訴訟法第158 之4 定有明文。
    惟本案所引用之非供述證據，並無證據證明係實施刑事訴訟
    程序之公務員違背法定程序所取得，自應認均具有證據能力
    。
二、被告甲○○固坦承上述2 帳戶係其所申設，但否認有幫助詐
    欺犯行，辯稱：在97年11月2 日前往KTV 喝酒唱歌，第2 天
    下午醒來發現皮夾不見，提款卡及駕照影本一併遺失。不知
    道別人怎樣知道密碼，我有打電話掛失，但是沒有相關資料
    等語。惟查：
  (一)證人即被害人乙○○於97年11月2 日，接獲不詳人士電話，
    對方表示乙○○轉帳錯誤，轉到分期付款，要乙○○轉到正
    常帳號。乙○○即信以為真，於同日匯款28011 元至被告甲○○之北苗郵局帳號00000000000000號帳戶內；證人即被害
    人丙○○於97年11月2 日18時30分許，接獲不詳人士之電話
    ，對方向丙○○誆稱之前購物銀行作業疏失轉成分期付款，
    要把分期付款作業取消。丙○○誤信為真，依對方指示將4
    萬元存入被告甲○○渣打銀行北苗分行帳號000000000000號
    帳戶內等情，業據證人乙○○、丙○○證述明確（參98年度
    偵字第1554號卷第8 至9 頁；98年度偵字第2233號卷第9 至
    11頁），且有中國信託銀行交易明細表、高雄縣政府警察局
    旗山分局建國派出所受理刑事案件報案三聯單、陳報單、受
    理詐騙帳戶通報警示簡便格式表、內政部警政署反詐騙諮詢
    專線紀錄表、臺灣郵政有限公司北苗郵局書函、帳號000000
    00000000號開戶紀錄、交易明細表（參98年度偵字第1554號
    卷第10至22頁）、交易明細表、苗栗縣警察局頭份分局受理
    刑事案件報案三聯單、陳報單、受理各類案件紀錄表、受理
    詐騙帳戶通報警示簡便格式表、內政部警政署反詐騙案件紀
    錄表、渣打銀行北苗分行函、帳號000000000000號開戶紀錄
    、活期性存款結清帳戶明細查詢表（98年度偵字第2233號卷
    第12至28頁），足見被告甲○○上述2 個帳戶業經詐騙集團
    成員使用，並詐得被害人乙○○、丙○○之上述款項等事實
    。
  (二)復參酌被告甲○○之上述2 個帳戶開戶資料及交易明細表各
    1 份所示，可知其北苗郵局帳戶於97年7 月29日存款剩下78
    元；其渣打銀行北苗分行帳戶，於97年11月2 日存款剩74元
    。復徵之其於審理時的陳述，可知其經濟狀況不佳之事實。
    而被告甲○○之北苗郵局帳戶自97年11月2 日，開始出現違
    反常態之大額存、提情形，且存入後隨即遭領出；其渣打銀
    行北苗分行帳戶，自97年11月2 日至同年11月3 日，開始出
    現違反常態之大額存、提情形，且存入後隨即遭領出。是被
    告甲○○之上述2 帳戶，符合一般買賣帳戶之常軌，即帳戶
    在賣出前，帳戶所有人會將帳戶中之餘額提領一空或僅剩零
    頭，再將帳戶賣出，依此可證該帳戶應係在97年7 月29日至
    97年11月2 日間某日，在不詳地點，交付不詳姓名年籍的成
    年人，之後為詐騙集團之人員使用無訛。
  (三)自實施詐騙集團之角度審酌，渠等既知以他人之帳戶掩飾犯
    罪所得，應係聰明狡詐之徒，而非智商愚昧之人。渠等當知
    社會上一般正常之人，如其帳戶存摺、印章、提款卡遭竊或
    遺失，為防止拾得或竊得其存摺、提款卡之人盜領其存款或
    做為不法使用而徒增訟累，必於發現後立即報警或向金融機
    構辦理掛失止付。於原帳戶所有人掛失止付後，渠等即無法
    以拾得或竊得之存摺、提款卡提領該帳戶內之存款。渠等在
    此情形下，如仍以此帳戶作為其犯罪工具，則在渠等向他人
    詐騙，並誘使被害人將款項匯入該帳戶後，卻又極有可能因
    帳戶所有人掛失止付而無法提領，則渠等大費周章從事於犯
    罪之行為，甘冒犯罪後遭追訴、處罰之風險，卻只能平白無
    故替原帳戶所有人匯入金錢，而無法得償其犯罪之目的，無
    異於為他人作嫁衣。此等損人不利己之舉，又豈是聰明狡詐
    之財產犯罪集團所可能犯之錯誤。換言之，從事此等財產犯
    罪之不法集團，若非確定該帳戶所有人不會去報警或掛失止
    付，以確定其等能自由使用該帳戶提款、轉帳，則其等應不
    至於以該帳戶從事於財產犯罪。且該詐騙之不法集團，於向
    被害人詐騙時，確有把握該帳戶不會被帳戶所有人掛失止付
    。
  (四)被告甲○○雖以上述情詞置辯，但其並未提出其有向北苗郵
    局、渣打銀行掛失之紀錄以實其說。且其陳稱並未報案，則
    以其10餘年的工作經驗觀察，應可知悉帳戶遺失事關重大，
    萬一被不法份子使用，禍害不輕。但被告竟未向警局報案，
    實與常理不符。再者，詐騙集團若不知其提款密碼，如何提
    領詐得款項？以本件上述證據觀之，應可認定係被告甲○○
    告知詐騙集團成員密碼，方有前述被害人2 人被詐騙後，款
    項旋即被提領情事產生。
  (五)綜上所述，被告甲○○之上述辯解，顯為卸責之詞，不能採
    信。此外，復有被告甲○○上述2 個帳戶之開戶資料、交易
    明細表、被害人乙○○、丙○○匯款交易明細表等相關資料
    在卷可憑，其幫助詐欺犯行，堪以認定。
三、論罪科刑：
  (一)按刑法上之幫助犯，係指以幫助之意思，對於正犯資以助力
    ，而未參與實施犯罪之行為者而言（最高法院49年臺上字第
    77號判例參照）。經查，詐欺取財集團成員意圖為自己不法
    之所有，以上述方法向被害人乙○○、丙○○等人詐騙財物
    ，致渠等陷於錯誤，而分別匯款至被告甲○○上開郵局、銀
    行帳戶，核該詐欺取財集團成員所為，係犯刑法第339 條第
    1 項之詐欺取財罪。而被告雖提供其銀行存款帳戶的存摺、
    金融卡及密碼，供該不詳姓名成年人及其所屬詐欺取財集團
    成員，以該銀行存款帳戶作為詐欺取財之匯款工具，然僅係
    以幫助之意思，參與刑法第339 條第1 項詐欺取財罪構成要
    件以外之行為，核其所為，係犯同法第30條第1 項前段、第
    339 條第1 項詐欺取財罪之幫助犯，爰依刑法第30條第2 項
    規定，按正犯之刑減輕之。被告以1 交付上述北苗郵局、渣
    打銀行帳戶之幫助行為，幫助詐欺取財集團成員遂行前述之
    詐欺取財犯行，觸犯數個幫助詐欺取財罪名，為想像競合犯
    ，依刑法第55條前段規定，應從重論以1 個幫助詐欺取財罪
    。又被害人丙○○被詐騙部分之幫助詐欺取財犯行，聲請簡
    易判決處刑意旨雖未論及，然與被害人乙○○部分之幫助詐
    欺取財部分，有想像競合犯裁判上1 罪關係，顯為聲請簡易
    判決處刑效力所及，本院自應併予審理。
  (二)檢察官以原審未及審酌被害人丙○○被詐騙部分之幫助詐欺
    取財犯行，難認原審判決允當，提起上訴，為有理由，應由
    本院將原判決予以撤銷改判。
  (三)爰審酌被告將申請之郵局、銀行存款帳戶金融卡及密碼，提
    供他人作為犯詐欺取財罪之匯款帳戶，助長犯罪之不良風氣
    ，導致犯罪偵查之困難，犯罪動機可議，犯罪行為殊屬不當
    。但被告本身並未實際參與詐欺取財之犯行，責難性較輕，
    及被告犯後否認犯行，暨考量本件被告提供詐騙集團使用之
    帳戶有2 個、被害人亦有2 人、被詐騙的金額合計68011 元
    等一切情狀，量處如主文所示之刑，並諭知易科罰金之折算
    標準。
據上論斷，應依刑事訴訟法第455 條之1 第1 項、第3 項、第36
9 條第1 項前段、第364 條、第299 條第1 項前段，刑法第30條
第1 項前段、第2 項、第339 條第1 項、第55條前段、第41條第
1 項前段，刑法施行法第1 條之1 第1 項、第2 項前段，判決如
主文。
本案經檢察官黃明正到庭執行職務。
中    華    民    國    98    年    9     月    2     日
                  刑事第三庭  審判長法  官  柳章峰
                                    法  官  林佩儒
                                    法  官  呂曾達
以上正本證明與原本無異。
不得上訴。
                                    書記官  許千士
中    華    民    國    98    年    9     月    2     日
附錄本案論罪科刑法條全文：
中華民國刑法第339條第1項。
中華民國刑法第339條
（普通詐欺罪）
意圖為自己或第三人不法之所有，以詐術使人將本人或第三人之
物交付者，處5 年以下有期徒刑、拘役或科或併科1 千元以下罰
金。
以前項方法得財產上不法之利益或使第三人得之者，亦同。
前二項之未遂犯罰之。


司法院資訊處製作；財團法人民間司法改革基金會備份。
